【裁判字號】    97,續,6
【裁判日期】    970925
【裁判案由】    分割共有物
【裁判全文】
臺灣臺北地方法院民事判決                 97年度續字第6號
請  求  人  甲○○
即  被  告
訴訟代理人  李尚澤律師
相  對  人
即  原  告  乙○○○
上列當事人間分割共有物事件，被告於和解成立後，請求繼續審判
，本院判決如下：
    主  文
請求駁回。
請求程序費用由被告負擔。
    理  由
一、按和解有無效或得撤銷之原因者，當事人得請求繼續審判，
    民事訴訟法第380條第2項定有明文，是訴訟上之和解，為私
    法上之法律行為，同時亦為訴訟法上之訴訟行為，即一面以
    就私法上之法律關係停紛止爭為目的，而生私法上效果之法
    律行為，一面又以終結訴訟或訴訟之某爭點為目的，而生訴
    訟法上效果之訴訟行為，兩者之間，實有合一不可分離之關
    係，故其行為如有私法上或訴訟法上無效或得撤銷之事由存
    在，不問何者，均屬民事訴訟法第380條第2項所謂和解有無
    效或得撤銷之原因，當事人自得以之為請求繼續審判之理由
    （最高法院43年台上字第1075號判例意旨參照）。又按民法
    上之詐欺，必詐欺行為人有施用詐術使他人陷於錯誤之故意
    ，致該他人陷於錯誤，而為不利於己之意思表示者，始足當
    之。倘詐欺行為人欠缺主觀之詐欺故意，縱該他人或不免為
    錯誤之意思表示，仍與詐欺之法定要件不侔，無容其依民法
    第92條第1項規定撤銷意思表示之餘地。再按繼續審判之請
    求顯無理由者，得不經言詞辯論，以判決駁回之，此觀之民
    事訴訟法第380條第3項準用同法第502條第2項之規定自明。
二、被告請求意旨略以：本件分割共有物之訴，相對人起訴時向
    聲請人詐稱生存配偶得依據民法第1030條之1之規定，先分
    得被繼承人財產之半數後，再與其他繼承人依應繼分比例分
    攤，未言明此一剩餘財產請求權應先扣除其與被繼承人婚姻
    關係存續中所負債務。而相對人竟在為和解前，已就被繼承
    人莊碧蓮與他人共同購買之土地，按1/2及應繼分1/16辦理
    繼承登記，並聲稱其登記及起訴請求登記之比例係依法律為
    之，因聲請人不懂法律，致誤信而與之成立和解，是此和解
    有民法第92條得撤銷之原因，為此請求繼續審判云云。
三、查民事法上所謂詐欺者，乃行為人基於欺罔他人之故意，積
    極示以不實之事實或消極隱匿其有義務揭露之事實，致相對
    人陷於錯誤而為意思表示。查相對人於95年11月23日起訴時
    ，已在起訴狀中表明其主張依民法第1030條之1先取得本件
    土地1/2應有部分後，再依應繼分1/16取得上開土地之應有
    部分，且該土地於被繼承人生前有楊流潔、楊石卵、楊春進
    等人隱名合夥占1/2，繼承人應予返還，該起訴狀並於95年
    12月23日送達請求人，嗣兩造於96年4月25日成立訴訟上和
    解，此有起訴狀、送達回證及和解筆錄等在卷可稽；請求人
    既至遲於95年12月間即知相對人係依據民法第1030條之1主
    張先分得本件土地之1/2及上開土地有1/2之權利應返還前述
    隱名合夥人等情，而該條「法定財產制關係消滅時，夫或妻
    現存之婚後財產，扣除婚姻關係存續所負債務後，如有剩餘
    ，其雙方剩餘財產之差額，應平均分配」之規定內容，又屬
    公開之法規資料，任何人透過簡單之查閱即可得知，是要難
    謂相對人在引述該法條主張權利時，主觀上有何詐欺之故意
    ，更難認請求人有「不知主張民法第1030條之1剩餘財產分
    配請求權時，須先扣除債務」之陷於錯誤之情事。綜上所述
    ，請求人主張原和解有民法第92條得撤銷之原因，請求繼續
    審判，顯無理由，爰不經言詞辯論逕以判決駁回之。
四、據上論結，依民事訴訟法第380條第3項、第502條第2項，判
    決如主文。
中    華    民    國    97    年    9     月    25    日
                  民事第二庭    法  官  歐陽漢菁
以上正本係照原本作成
如對本判決上訴，須於判決送達後20日內向本院提出上訴狀
中    華    民    國    97    年    9     月    25    日
                                書記官  王黎輝


司法院資訊處製作；財團法人民間司法改革基金會備份。
